【裁判字號】    97,財管,39
【裁判日期】    970520
【裁判案由】    選任遺產管理人
【裁判全文】
臺灣彰化地方法院民事裁定    97年度財管字第39號
聲  請  人  第一商業銀行股份有限公司
法定代理人  乙○○
訴訟代理人  甲○○
兼送達代收人）        144.
第  三  人  財政部國有財產局台灣中區辦事處彰化分處
被繼承人    丙○○      原住 .
上列聲請人聲請指定被繼承人遺產管理人事件，本院裁定如下：
    主    文
選任財政部國有財產局台灣中區辦事處彰化分處為被繼承人丙○
○（男、身份證統一編號：Ｚ000000000，民國○○年○○月○○日生，
於民國96年11月07日死亡）之遺產管理人。
聲請程序費用由被繼承人之遺產中負擔。
    理    由
一、按繼承開始時，繼承人有無不明，而無親屬會議或親屬會議
    未於1個月內選定遺產管理人者，利害關係人得聲請法院選
    任遺產管理人，又先順序繼承權人均拋棄繼承或第四順位繼
    承人均拋棄其繼承權者，準用關於無人繼承之規定，民法第
    1177條、第1178條第1、2項、第1176條第6項分別定有明文
    。
二、本件聲請意旨略以：被繼承即債務人人丙○○（男、民國○○
    年○○月○○日出生，身分證字號Ｚ000000000號、生前住彰化縣
    大城鄉○○路101巷4號，於民國96年11月07日死亡）與聲請
    人間清償借款強制執行事件，業獲台灣彰化地方法院91年度
    執字第12520 號債權憑證在案，債務人均未清償，惟被繼承
    人已死亡，其繼承人或已亡故或均為拋棄繼承，而其親屬並
    未於一個月內選定遺產管理人，致聲請人之債權難予行使，
    聲請人提出戶籍謄本、債權憑證影本、家事法庭函影本等文
    件為證，請依法選任被繼承人丙○○之遺產管理人，以利執
    行程序等語。
三、查聲請人主張之事實，業據提出戶籍謄本影本、債權憑證影
    本、本院家事法庭函影本為證，經本院調97年度繼字第25號
    拋棄繼承卷宗查證屬實，聲請人之主張堪信屬實。次查聲請
    人之訴訟代理人於本院訊問時聲請依法選任財政部國有財產
    局台灣中區辦事處彰化分處為遺產管理人，有97年05月14日
    訊問筆錄在卷可稽，本院認政府機關財政部國有財產局台灣
    中區辦事處彰化分處為被繼承人之遺產管理人，應屬適當。
    蓋國有財產局係國家機關，應依國有財產法規定，行使權利
    及負擔義務，不能純以利益為考量因素（若將來有拍賣該不
    動產，如有剩餘價金，仍歸屬國庫；且就遺產管理人職務，
    得聲請法院酌定報酬）；又攸關被繼承人之遭受法院強制執
    行文件，大部分僅係收受者，其餘事項應非十分繁雜。故選
    任財政部國有財產局台灣中區辦事處彰化分處為被繼承人之
    遺產管理人，應係符合法律規定且適宜，爰裁定如主文。
四、依非訟事件法第157條裁定如主文。
中    華    民    國    97    年     5    月    20    日
                  家事法庭      法  官   洪志賢
以上正本係照原本作成。
如對本裁定抗告，須於裁定送達後10日內向本院提出抗告狀。
中    華    民    國    97    年     5    月     20    日
                                書記官    謝鈴玉


司法院資訊處製作；財團法人民間司法改革基金會備份。
